臺灣彰化地方法院民事判決　　　　　　　 96年度訴字第457號
　　原　　　告　甲○○
　　訴訟代理人　陳大俊律師
　　被　　　告　乙○○
上列當事人間請求分割共有物事件，本院於民國96年8 月16日言
詞辯論終結，判決如下：
    主  文
兩造共有坐落彰化縣員林鎮○○段三七七地號、地目建、面積二
千八百四十九平方公尺土地，應分割為：如附圖所示編號Ａ部分
面積九十三點一七平方公尺、編號Ｂ部分面積九十七點三一平方
公尺及編號Ｃ部分面積一百五十二點六平方公尺分歸原告取得；
編號Ｄ部分面積二千三百二十四點二九平方公尺分歸被告取得；
編號Ｅ部分面積一百八十一點六三平方公尺分歸兩造取得，並按
原告應有部分三分之一、被告應有部分三分之二之比例維持共有
。
訴訟費用由原告負擔七分之一，餘由被告負擔。
    事實及理由
一、原告主張：坐落彰化縣員林鎮○○段377 地號、地目建、面
    積2849平方公尺土地（下稱系爭土地）係兩造所共有，原告
    應有部分為七分之一、被告應有部分為七分之六。又兩造就
    系爭土地並無不分割期限之約定，系爭土地亦無因物之使用
    目的不能分割之情形，惟兩造間無法達成協議為分割，為此
    訴請裁判分割。至於分割方法，主張以彰化縣員林地政事務
    所民國96年7 月9 日（製發日期）土地複丈成果圖（下稱附
    圖）所示之位置、面積原物分割予兩造，亦即如附圖所示編
    號Ａ部分面積93.17 平方公尺、編號Ｂ部分面積97.31 平方
    公尺及編號Ｃ部分面積152.6 平方公尺分歸原告取得；編號
    Ｄ部分面積2324.29 平方公尺分歸被告取得；編號Ｅ部分面
    積181.63平方公尺分歸兩造取得，並按原告應有部分三分之
    一、被告應有部分三分之二之比例維持共有。又依此分割方
    法，原告分得之土地總面積雖略少於原應有部分所應受分配
    之面積，惟原告不請求補償等語。並聲明：求為判決如主文
    第1 項所示。
二、被告陳明同意分割，並同意原告提出之分割方案。
三、原告主張系爭土地為兩造所共有，應有部分分別為七分之一
    、七分之六，兩造間就系爭土地並無不分割期限之約定，系
    爭土地亦無因物之使用目的不能分割之情形，惟因兩造無法
    協議為分割等事實，業據其提出土地登記謄本、地籍圖謄本
    各一份及建物所有權狀影本二份為證，且為被告所不爭執，
    此部分堪信為真實。
四、按各共有人，得隨時請求分割共有物，但因物之使用目的不
    能分割或契約訂有不分割之期限者，不在此限，又共有物之
    分割，依共有人協議之方法行之，分割之方法，不能協議決
    定者，法院得因任何共有人之聲請，命為下列之分配：(1)以
    原物分配於各共有人；(2)變賣共有物，以價金分配於各共有
    人，且以原物為分配時，如共有人中，有不能按其應有部分
    受分配者，得以金錢補償之，民法第823 條第1 項、第824
    條分別規定甚明。從而，原告依據上開規定請求判決分割系
    爭土地，即無不合，應予准許。
五、查系爭土地係建築用地，地形略呈長方形，其上有原告所有
    已辦理建物保存登記之二層加強磚造建物二棟，系爭土地北
    側即上開建物前方面臨之現有巷道（部分坐落系爭土地上）
    ，係供兩造通行之處等情，業經本院會同彰化縣員林地政事
    務所測量人員勘測屬實，製有勘驗筆錄及土地複丈成果圖（
    即附圖）在卷可稽，復有原告提出之現場照片八幀為憑。本
    院審酌上情、兩造利益及系爭土地整體利用價值等情，認為
    依原告提出之分割方案即如主文第1 項所示情形分割（其中
    編號Ｅ部分由兩造維持共有，供通行之用），不僅符合目前
    兩造使用之現況，且均得利用建物前方之現有巷道通行，對
    於兩造並無特別不利之處，又為被告所同意，堪稱允當。故
    爰予以採用並判決分割如主文第1 項所示。至於原告受分配
    之面積雖有不足，惟其已表示不需補償，本院就此自無再予
    審酌之必要，附此敘明。
六、訴訟費用負擔之依據：民事訴訟法第78條、第80條之1。
中　　華　　民　　國　　96　　年　　8 　　月　　30　　日
                  民事第二庭  法　官    陳連發
以上正本係照原本作成。
如對本判決上訴，應於判決送達後20日內向本院提出上訴狀。
中　　華　　民　　國　　96　　年　　8 　　月　　30　　日
                              書記官    彭月美
